【裁判字號】    98,易,1448
【裁判日期】    981230
【裁判案由】    詐欺
【裁判全文】
臺灣高雄地方法院刑事判決              98年度易字第1448號
公  訴  人  臺灣高雄地方法院檢察署檢察官
被      告  甲○○
上列被告因詐欺案件，經檢察官提起公訴（98年度偵字第27749
號），被告於本院準備程序中就被訴犯罪事實為有罪陳述，經合
議庭裁定由受命法官獨任依簡式審判程序審理，判決如下：
    主  文
甲○○幫助犯詐欺取財罪，處有期徒刑貳月，如易科罰金，以新
臺幣壹仟元折算壹日。
    事  實
一、甲○○知悉其於民國98年8月5日向中華郵政股份有限公司高
    雄英德街郵局所申辦，帳號為000-0000000000000000號帳戶
    之存摺、提款卡及密碼如借予他人使用，他人將可藉其所有
    之該帳戶存摺及提款卡以遂行其財產上犯罪之目的，竟仍不
    顧他人可能遭受財產上損害之危險，而基於幫助他人犯詐欺
    取財罪之犯意，於同年月11日在高雄市○○區○○路與中正
    一路口之國軍高雄總醫院（即802 醫院）附近，將上開帳戶
    之存摺、提款卡及密碼，交付予年籍、姓名均不詳綽號「小
    吳」之成年男子收受，而容許他人藉其帳戶存摺及提款卡以
    遂行詐欺取財犯罪。嗣「小吳」所屬之詐欺集團取得甲○○
    上開銀行帳戶之存摺、提款卡及密碼後，旋意圖為自己不法
    之所有，基於詐欺之犯意，於同日21時許，由該集團中一名
    年籍、姓名均不詳之女子，撥打電話向乙○○佯稱：先前網
    路購物時誤設定成分期付款，須至自動櫃員機更正云云，致
    乙○○陷於錯誤而前往位在彰化市○○○路之郵局並依指示
    操作自動櫃員機，分別於同日下午9 時57分、10時56分匯款
    新臺幣（下同）13,123元、14,989元至甲○○前開高雄英德
    街郵局帳戶內，旋遭提領完畢。嗣經乙○○發覺有異，遂報
    警處理而循線查獲上情。
二、案經乙○○訴由高雄市政府警察局前鎮分局報告臺灣高雄地
    方法院檢察署檢察官偵查起訴。
    理  由
一、本件被告甲○○所犯係死刑、無期徒刑、最輕本刑為3 年以
    上有期徒刑以外之罪，其於準備程序進行中，就被訴事實為
    有罪之陳述，經受命法官告知簡式審判程序之旨，並聽取當
    事人之意見後，本院合議庭認無不得或不宜改依簡式審判程
    序進行之情形，爰依刑事訴訟法第273 條之1 第1 項規定，
    裁定本件由受命法官獨任進行簡式審判程序。又本件卷內之
    證據資料，依同法第273 條之2 規定，不受同法第159 條第
    1 項關於傳聞法則規定之限制，依法均有證據能力，合先敘
    明。
二、上揭事實，業據被告甲○○於本院審理中坦承不諱，核與證
    人即被害人乙○○於警詢中證述遭詐騙而將金錢匯入被告上
    揭帳戶之情節相符，並有中華郵政股份有限公司高雄郵局98
    年9 月2 日高營字第0982002224號函及所附立帳申請書、交
    易詳情表，及中華郵政股份有限公司高雄郵局98年9 月29日
    高營字第0982002407號函各1 份在卷可稽，足認被告上揭任
    意性之自白與事實相符，堪以採信。本院復參以一般民眾應
    徵工作經錄取後，提供金融機構帳戶供錄取機構作為薪資轉
    帳之用，僅提供存摺封面影本即可（讓錄取機構知悉帳號戶
    名及號碼），絕無須將金融機構提款卡及提款卡密碼交付對
    方之必要。何況被告於尚未經對方錄取前，即先行提供系爭
    帳戶之提款卡及提款卡密碼與對方，且係在對於所應徵工作
    之性質，對方真實姓名、從事何業等基本身分資料均無所知
    之情形下，逕將上開帳戶資料交與對方，實亦與常情有違。
    末查現今平面媒體及電子媒體，均經常報導詐欺集團，常以
    收購人頭帳戶作為詐欺工具之事實，眾所皆知，衡諸常情，
    被告為一智識成熟之成年人，對於該不詳姓名之人將利用其
    帳戶作為犯罪工具之事實，自應有所認識。被告可預見上開
    金融帳戶將被不法之徒用於犯罪贓款之匯入流出，而不違反
    本意，顯然有幫助犯罪之不確定故意，從而，本件事證明確
    ，被告犯行應堪認定，應依法論科。
三、按刑法上之幫助犯，係對於犯罪與正犯有共同之認識，而以
    幫助之意思，對於正犯資以助力，而未參與實施犯罪之行為
    者而言，最高法院著有75年度台上字第1509號、84年度台上
    字第5998號及88年度台上字第1270號判決意旨可供參照。是
    以，如未參與實施犯罪構成要件之行為，且係出於幫助之意
    思提供助力，即屬幫助犯，而非共同正犯。本件被告將申設
    帳戶之提款卡、密碼交付與真實姓名年籍不詳之成年男子使
    用，其單純提供帳戶供人使用之行為，並不等同於向被害人
    施以欺罔之詐術行為，且亦無證據證明被告有參與詐欺取財
    犯行之構成要件行為，是被告所為，係對於詐騙集團成員遂
    行詐欺取財犯行，資以助力，揆諸上開判決意旨，自應成立
    幫助詐欺取財罪。是核被告所為，係犯刑法第30條第1 項、
    第339 條第1 項之幫助詐欺取財罪，爰依刑法第30條第2 項
    規定，按正犯之刑減輕之。又本件被害人係於同日1 小時內
    匯款2 次至被告上揭帳戶，是本件被告幫助之正犯係於密切
    之時、地實施犯罪，侵害同一法益，應屬接續犯，則為幫助
    犯之被告自僅成立單純1 罪。爰審酌被告將帳戶資料提供他
    人為詐欺取財使用，紊亂社會正常交易秩序，並使不法之徒
    藉此輕易詐取財物，檢警難以追查緝捕，所造成之危害非輕
    ，其行為確屬不該，惟念及被告犯後坦承犯行，並表示知道
    自身所為實值非難，尚見悔意，及被害人遭受詐騙所受之損
    失、被告犯罪之動機、生活情況、智識程度等一切情狀，量
    處如主文所示之刑，並於考量被告之學歷為高中畢業，經濟
    狀況為小康後，諭知如主文所示易科罰金之折算標準，以示
    懲儆。
據上論斷，應依刑事訴訟法第273 條之1 第1 項、第284 條之1
、第299 條第1 項前段，刑法第30條第1 項前段、第2 項、第33
9 條第1 項、第41條第1 項前段，刑法施行法第1 條之1 ，判決
如主文。
本案經檢察官丙○○到庭執行職務。
中    華    民    國    98    年    12    月    30    日
                  刑事第五庭    法  官  林裕凱
以上正本證明與原本無異。
如不服本判決應於收受判決後10日內向本院提出上訴書狀，並應
敘述具體理由。其未敘述上訴理由者，應於上訴期間屆滿後20日
內向本院補提理由書(均須按他造當事人之人數附繕本)「切勿逕
送上級法院」。
中    華    民    國    98    年    12    月    30    日
                                書記官  黃靖媛
附錄本案論罪科刑法條：
刑法第339條第1項
意圖為自己或第三人不法之所有，以詐術使人將本人或第三人之
物交付者，處5 年以下有期徒刑、拘役或科或併科1 千元以下罰
金。

司法院資訊處製作；財團法人民間司法改革基金會備份。
